【裁判字號】    97,上訴,134
【裁判日期】    970313
【裁判案由】    毒品危害防制條例
【裁判全文】
臺灣高等法院刑事判決                 97年度上訴字第134號
上  訴  人    臺灣臺北地方法院檢察署檢察官
被      告    甲○○
                        號2樓
指定辯護人    義務辯護人徐方齡律師
上列上訴人因被告違反毒品危害防制條例案件，不服臺灣臺北地
方法院九十五年度訴字第三五０號，中華民國九十六年十二月十
三日第一審判決（起訴案號：臺灣臺北地方法院檢察署九十四年
度偵字第一九三二五號），提起上訴，本院判決如下：
    主  文
上訴駁回。
    理  由
一、本案經本院審理結果，認原審以公訴人起訴被告甲○○連續
    販賣第一級毒品洛因部分，事証不足，而為其無罪之諭知，
    核無不當，應予維持，並引用第一審判決書記載之證據及理
    由（如附件）。
二、上訴人即公訴人上訴意旨略以：本案依卷附監聽譯文顯示被
    告確實與多名友人有毒品之往來，並提出其中十一則監聽譯
    文明白論及買賣毒品交涉，且在被告之住處，又確實經警搜
    獲毒品海洛因、電子磅秤、分裝吸管、分裝袋、分裝匙等物
    ；被告並非素富資力之人，工作收入亦非穩定豐厚，如何能
    一次斥資十萬元購買毒品海洛因，而多次無償供應多名友人
    施用？且所查扣物品，亦顯屬販賣毒品所須量秤分裝之物，
    原審卻就上開明顯互核相符之事證暨譯文略而不究，僅以「
    依據監察譯文內容，本院無法確知被告確有販賣第一級毒品
    海洛因之事實」草草帶過，顯有違社會常情及經驗法則之違
    誤。原審認定事實及適用法律不當，請撤銷改判等語。
三、按犯罪事實應依證據認定之，無證據不得認定犯罪事實。又
    不能證明被告犯罪者，應諭知無罪之判決，刑事訴訟法第一
    百五十四條第二項、第三百零一條第一項分別定有明文。所
    謂認定犯罪事實之證據，係指足以認定被告確有犯罪行為之
    積極證據而言，該項證據自須適合於被告犯罪事實之認定，
    始得採為斷罪資料，如未能發現相當證據，或證據不足以證
    明，自不能以推測或擬制之方法，以為裁判之基礎；而被告
    否認犯罪事實所持之辯解，縱屬不能成立，仍非有積極證據
    足以證明其犯罪，不能遽為有罪之認定；其以情況證據（即
    間接證據）斷罪時，尤須基於該證據在直接關係上所可證明
    之他項情況事實，本乎推理作用足以確證被告有罪，方為合
    法，不得徒憑主觀上之推想，將一般經驗上有利被告之其他
    合理情況逕予排除；且無論直接或間接證據，其為訴訟上之
    證明，須於通常一般之人均不致有所懷疑，而得確信其為真
    實之程度者，始得據為有罪之認定，倘其證明尚未達到此一
    程度，而有合理之懷疑存在，致法院無從為有罪之確信，自
    應為無罪之判決；（最高法院四十年台上字第八六號、三十
    年上字第一八三一號、三十二年上字第六七號及七十六年台
    上字第四九八六號判例意旨參照）。是被告之犯罪構成要件
    ，當應由公訴人予以積極證明，且需達到毫無合理可疑之證
    明程度。
四、經查，公訴人上訴書所提十一則監聽譯文，交談內容除第 (
    一)、(二)則，明指女人（即海洛因）、第(九)則指男的（
    即安非他命）外，餘均未論及所談內容究係何種毒品，先已
    無從為被告是否洽談第一級毒品，另細譯有關第一級毒品海
    洛因之交談內容，第一則『陳金勇』稱「你支援我一下」、
    「弄一些給我吃」、「讓我吃一下」等語，既未談及價格或
    數量，亦從上開內容認係買賣，自無從據為被告販賣之証據
    ；第二則雖對話人『陳金勇』論及有朋友要拿十萬元，問被
    告還有多少，被告答稱半兩後，『陳金勇』問馬上過去找你
    好嗎？被告答稱來了再談等語，則並未顯示確實之買賣單價
    、數量？亦不知買受人即『陳金勇』所稱之友人為何人？或
    嗣究有無交易成功？另本案公訴人亦迄未提出『陳金勇』相
    關年籍資料，以供傳証其與被告關係暨上揭對談之前因後果
    ，究係居間？共同販賣？調貨？即無從逕依監聽譯文遽認被
    告販賣犯行。是本案被告雖否認犯行之辯解縱不能成立，然
    公訴人所提出之証據，亦非均不致有所懷疑，而得確信其為
    真實之程度，乃原判決以公訴人既未能舉証使法院得無合理
    懷疑之確証，即乏積極証據証明被告有販賣第一級毒品海洛
    因犯行，而依罪疑惟輕之法則，以罪証不足為被告無罪之諭
    知，即無違誤。公訴人未補具或請求調查其他積極証據，猶
    執前詞上訴指摘，揆諸前揭判例說明，乃無理由，應予駁回
    。
五、據上論斷，應依刑事訴訟法第三百六十八條，判決如主文。
本案經檢察官林秀濤到庭執行職務。
中    華    民    國   九十七   年   三   月   十三   日
                  刑事第六庭審判長法  官  林堭儀
                                  法  官  郭豫珍
                                  法  官  陳玉雲
以上正本證明與原本無異。
檢察官如不服本判決應於收受送達後十日內向本院提出上訴書狀
，其未敘述上訴之理由者並得於提起上訴後十日內向本院補提理
由書（均須按他造當事人之人數附繕本）。
被告不得上訴。
                                  書記官  陳思云
中    華    民    國    97    年    3     月    17    日
臺灣臺北地方法院刑事判決               95年度訴字第350號
公  訴  人  臺灣臺北地方法院檢察署檢察官
被      告  甲○○  男  35歲（民國○○年○月○日生）
                    身分證統一編號：Ｚ000000000號
                    住臺北市○○區○○路2段261巷12弄43號
                    居臺北縣土城市○○路92巷27弄6號2樓
指定辯護人  法律扶助律師張明俠律師
上列被告因違反毒品危害防制條例案件，經檢察官提起公訴（九
十四年度偵字第一九三二五號），本院判決如下：
    主  文
甲○○連續轉讓第一級毒品，累犯，處有期徒刑壹年拾月。又持
有第二級毒品，累犯，處有期徒刑月，減為有期徒刑壹月又拾
伍日，扣案之第二級毒品大麻壹小包（不含包裝袋，驗餘淨重為
零點零貳公克）沒收銷燬之，包裝上開第二級毒品大麻之包裝袋
壹個沒收。應執行有期徒刑壹年拾壹月。扣案之第二級毒品大麻
壹小包（不含包裝袋，驗餘淨重為零點零貳公克）沒收銷燬之，
包裝上開第二級毒品大麻之包裝袋壹個沒收。
被訴如附表所示部分無罪。
    事  實
一、甲○○有違反肅清煙毒條例、殺人未遂、恐嚇等前科，於民
    國八十三年間，因違反肅清煙毒條例案件，經本院以八十三
    年度訴字第七四二號判決判處有期徒刑三年六月，嗣經臺灣
    高等法院以八十三年度上訴字第四五五五號判決撤銷改判為
    有期徒刑三年二月確定；於八十四年間，又因違反肅清煙毒
    條例、麻醉藥品管理條例案件，經本院以八十四年度訴字第
    五五七號判決各判處有期徒刑四年、八月，應執行有期徒刑
    四年四月，再經臺灣高等法院以八十四年度上訴字第四七四
    六號判決上訴駁回確定，二案合併執行，於八十七年八月七
    日因縮短刑期假釋出監（縮刑期滿日期為九十一年四月八日
    ），嗣甲○○前開假釋之宣告並經撤銷而須執行殘刑有期徒
    刑三年八月一日。於九十年間，又因違反槍砲彈藥刀械管制
    條例案件，經本院以八十八年度訴字第一二六四號判決判處
    有期徒刑二年，併科罰金新臺幣四萬元，嗣經臺灣高等法院
    以九十年度上訴字第一三○九號判決撤銷改判為有期徒刑一
    年二月，併科罰金新臺幣四萬元確定，並併同前開殘刑執行
    ，於九十四年三月八日縮刑期滿，九十四年三月九日縮短刑
    期執行完畢出監。
二、甲○○明知海洛因屬第一級毒品，任何人不得轉讓及非法持
    有，竟於九十四年七月初某日起，在臺北縣中和市等處，向
    姓名年籍不詳綽號「阿捐」之成年男子等人，以每半兩（約
    十八點七五公克）新臺幣（下同）十萬元之價格，購得第一
    級毒品海洛因。旋基於轉讓第一級毒品海洛因之概括犯意，
    於九十四年七月五日十七時六分後之某時分許，在臺北市○
    ○區○○街六十六巷某處，無償轉讓第一級毒品海洛因一次
    予黃正昌。復承前轉讓第一級毒品海洛因之概括犯意，自九
    十四年八月中旬某日起至同年十月十日、十一日某時止，在
    其臺北市○○區○○路二段二六一巷十二弄四十三號住處，
    連續五次無償轉讓第一級毒品海洛因予林大偉施用。
三、甲○○明知大麻屬第二級毒品，任何人不得非法持有之，竟
    於九十四年十月七日某時許，在臺北市○○區○○路二段二
    六一巷十二弄四十三號住處，自姓名年籍不詳綽號「阿林」
    之成年男子處取得第二級毒品大麻一包（驗餘淨重為零點零
    二公克），而非法持有該第二級毒品大麻一小包。
四、嗣於九十四年十月十二日二十一時許，經警持本院所核發之
    九十四年度聲搜字第一四四三號搜索票至甲○○上址住處執
    行搜索，當場查獲甲○○及在場之林大偉、陳國輝、林詠禎
    等人，並扣得甲○○所有之第一級毒品海洛因三包（淨重十
    三點九七公克）、第二級毒品甲基安非他命（毛重一點九公
    克，因鑑驗使用零點零一九公克，甲○○連續施用第一級毒
    品海洛因、第二級毒品甲基安非他命犯行業經執行觀察勒戒
    、強制戒治完畢，並經臺灣臺北地方法院檢察署檢察官於九
    十六年一月十二日以九十五年度戒毒偵字第一六七號為不起
    訴處分確定）、第二級毒品大麻一小包（驗餘淨重為零點零
    二公克）、電子磅秤一台、殘渣袋三個、分裝吸管一支、已
    拆封之注射針筒一支、未拆封之注射針筒六支、吸食器一個
    、葡萄糖一包、寡糖一包、分裝袋十八只、分裝匙一支及行
    動電話四支等物（其中號碼為0000000000號之行
    動電話一支非屬甲○○所有）。
五、案經臺北縣政府警察局金山分局報請臺灣臺北地方法院檢察
    署檢察官偵查起訴。
    理  由
壹、程序方面：
  一、按「證人、鑑定人依法應具結而未具結者，其證言或鑑定
      意見，不得作為證據。」、「被告以外之人於審判外之言
      詞或書面陳述，除法律有規定者外，不得作為證據。」、
      「被告以外之人於偵查中向檢察官所為之陳述，除顯有不
      可信之情況者外，得為證據。」、「被告以外之人於檢察
      事務官、司法警察官或司法警察調查中所為之陳述，與審
      判中不符時，其先前之陳述具有較可信之特別情況，且為
      證明犯罪事實存否所必要者，得為證據。」、「被告以外
      之人於審判外之陳述，雖不符前四條之規定，而經當事人
      於審判程序同意作為證據，法院審酌該言詞陳述或書面陳
      述作成時之情況，認為適當者，亦得為證據。」、「當事
      人、代理人或辯護人於法院調查證據時，知有第一百五十
      九條第一項不得為證據之情形，而未於言詞辯論終結前聲
      明異議者，視為有前項之同意。」，刑事訴訟法第一百五
      十八條之三、第一百五十九條第一項、第一百五十九條之
      一第二項、第一百五十九條之二、第一百五十九條之五第
      一項、第二項分別定有明文。
  二、被告甲○○於本院行準備程序時稱：「就通訊監察譯文部
      分，我確實有跟朋友說要購買毒品，但是我並沒有販售，
      且證人林大偉及郭進興證述部分有意見，又我在之前偵查
      庭檢察官問我有關通聯譯文的意見，我並沒有將譯文解釋
      清楚，只是隨便亂講，對於其他的證據無意見，認為均有
      證據能力，不過扣案的東西是我自己要吸食的，不是要拿
      來販賣的。」等語（見本院九十五年十月十一日準備程序
      筆錄），被告之辯護人並為被告主張：證人林大偉前後證
      詞矛盾，證人郭進興的證詞認為有瑕疵，關於起訴書所述
      扣案毒品部分，無意見；關於證據方法林大偉部分，林大
      偉在九十三年四月十三日在金山分局沒有承認向阿狗購買
      毒品，但是事後又否認，林大偉前後供述不一，其他的部
      分均認為有證據能力，並請求勘驗四通監聽譯文，若錄音
      帶已經遺失則不能作為起訴之證據等語【見本院九十五年
      十月十一日準備程序筆錄、刑事聲請調查證據狀（續一）
      、本院九十六年三月二十六日準備程序筆錄】。
  三、查本案係依據臺灣板橋地方法院檢察署九十四年八月十二
      日九十四年板檢榮廉聲監聽續字第○○○八○八號通訊監
      察書所為之監聽，有該通訊監察書影本在卷可按，是上開
      監聽取得之對話錄音，符合通訊保障監察法及刑事訴訟法
      中有關通訊監察之相關規定，乃合法取得之證據，先予敘
      明。然警員依據該合法之監聽錄音帶所為之對話錄音譯文
      翻譯，屬被告以外之人於審判外之陳述，除錄音帶編號二
      號因保管機關不慎遺失（見臺北縣政府警察局金山分局九
      十五年八月二十二日北縣警金刑字第○九五○○一三七四
      九號函、九十六年三月二日北縣警金刑字第○九六○○○
      一七七六號函），致本院無法勘驗而無法確認辯護人爭執
      之該通錄音帶內容，此部分譯文無證據能力外，其餘本院
      於九十六年四月二十三日準備程序時所勘驗之錄音內容（
      見本院九十六年四月二十三日準備程序筆錄）及其餘辯護
      人所不爭執之通訊監察譯文內容均有證據能力。
  四、證人林大偉於九十四年十月十三日、同年十一月四日及證
      人郭進興於九十四年十月二十七日在檢察官偵查中之供詞
      ，業經具結，有結文在卷為憑，且偵查中檢察官向被告以
      外之人所取得之陳述，原則上均能遵守法律規定，不致違
      法取供，其可信性極高，並無顯有不可信之情況，揆之上
      開規定，證人林大偉、郭進興於各該次檢察官偵查中之供
      詞，得為證據。另證人林大偉先前於警詢中之陳述，經核
      並無刑事訴訟法第一百五十九條之二具有特別可信性之情
      況（本院按：證人林大偉於警詢中前後所述已有不一，且
      與之後之證述情節有異，本院認證人林大偉於警詢中陳述
      不具特別可信性），是依法自無證據能力。
  五、至卷內其餘之書面證據資料，因被告、辯護人於本院行準
      備程序時均稱各該證據有證據能力，本院審酌該等證據作
      成時之情況，並無不宜作為證據之情事，依刑事訴訟法第
      一百五十九條之五第一項之規定，均得作為證據。
貳、實體方面：
  一、有罪部分：
    (一)訊據被告對於上開時、地曾轉讓第一級毒品海洛因予證
        人黃正昌，且於上開時、地持有第二級毒品大麻之事實
        坦承不諱，然矢口否認有轉讓第一級毒品海洛因予證人
        林大偉之犯行，辯稱：證人林大偉是去其家中時自行拿
        起第一級毒品海洛因吸食云云。
    (二)經查：
        1.被告業已坦認確有轉讓第一級毒品海洛因予證人黃正
          昌之事實（見本院九十六年四月二十三日準備程序筆
          錄、同年七月十九日、十一月一日審判筆錄），並經
          證人黃正昌證稱：伊於九十四年間有施用第一級毒品
          海洛因，施用的毒品都是向桃園綽號楊仔所購買，沒
          跟阿九買過，在九十四年八月二十六日至臺北縣政府
          警察局金山分局三組做筆錄沒錯，但當時因為是現行
          犯，被該分局帶回去後，早上藥癮來了，問筆錄時因
          為毒癮發作不清楚，問筆錄之前伊已經有吃解癮的藥
          物，當時昏昏沈沈的，被告在九十四年七月五日十七
          時三分十四秒電話中所述說「那天不好意思，我拿一
          些給你，那天太趕，比較沒有那個」，是之前伊在提
          藥時，藥癮發作，伊打電話給被告，被告說要一起去
          拿，但之後伊從新莊趕到臺北後，打電話給被告沒人
          接，後來隔二天被告打電話給伊說，因自己藥癮發作
          所以就自己先去拿，被告跟伊說不好意思，這通電話
          是指約見面即七月五日當天被告有拿一些海洛因給伊
          ，被告在電話中說「我這裡有好的，要拿一些給你」
          ，所謂的「好的」是指當天給一些海洛因，即七月五
          日當天被告有拿一些海洛因給伊，數量無法吃一次，
          數量很少，被告是用小袋子拿給伊，那次被告未收取
          任何費用，被告之所以給伊海洛因，是因為要表示抱
          歉的意思，除了那次外，印象中被告沒有拿過海洛因
          給伊等情明確（見本院九十六年七月十九日審判筆錄
          ），復有本院勘驗之九十四年七月五日十七時三分十
          四秒至十七時四分四秒、十七時五分四十九秒至十七
          時六分十一秒之通訊監察錄音帶內容在卷可按（見本
          院九十六年四月二十三日準備程序筆錄）。
        2.被告雖矢口否認有轉讓第一級毒品海洛因予證人林大
          偉之犯行，辯稱：證人林大偉是去其家中時自行拿起
          第一級毒品海洛因吸食云云，然被告於偵查中業已坦
          認證人林大偉有施用第一級毒品海洛因，曾與證人林
          大偉在其家中一起施用毒品海洛因，毒品是其所有，
          確曾請證人林大偉施用第一級毒品海洛因等情（見九
          十四年度偵字第一九三二五號偵查卷宗二第六、九頁
          ）在卷。再證人林大偉先於九十四年十月十三日結稱
          ：未向被告購買毒品，被告有請伊吃過第一級毒品海
          洛因，是在九十四年八月間，請過將近十幾次，最後
          一次是九十四年十月十日或十一日、都是去被告住處
          拿回去，都是一次施用的量，被告沒有向伊收錢等語
          （見九十四年度偵字第一九三二五號偵查卷宗一第二
          二九至二三一頁），於九十四年十一月四日結證稱：
          被告曾請伊施用海洛因，地點是在被告家，從九十四
          年八月中旬左右，大概是五次左右，最後一次請伊的
          時間是九十四年十月十日或十一日，有時候是用針筒
          ，有時讓伊帶回家，數量都是一次的份量，並未向被
          告買過第一級毒品海洛因，警詢中所言不實在，因當
          天被抓時，伊將藥包跟安眠藥在車上時一起吞下，整
          個人不清不楚等語（見九十四年度偵字第一九三二五
          號偵查卷宗二第七至九頁），又於本院審理中證稱：
          伊有施用毒品海洛因及安非他命的犯行，但未跟被告
          買過毒品，當時在警局問筆錄時，因在車上有吸食解
          藥及安眠藥，問筆錄時伊人迷迷糊糊的，不知道在說
          什麼，被告只是請伊施用海洛因而已，應該沒有十幾
          次那麼多，時間大概前後兩、三個月而已，是九十四
          年八月間，是在被告家聊天的時候請的，是伊看到被
          告在吃，就叫被告請一點，像是海洛因，有時放在香
          煙裡面抽，有時用施打的，從八月中一直到十月中，
          大約五、六次，都是到被告家去，伊沒有付錢給被告
          等語（見本院九十六年九月十三日審判筆錄），矧證
          人林大偉先後所證述轉讓第一級毒品海洛因之次數雖
          有不同，然先後證述被告確有轉讓第一級毒品海洛因
          與伊之事實則均屬一致，證人林大偉所陳自較被告所
          言可信，然本之罪證有疑，利歸被告之原則，證人林
          大偉先後供述轉讓第一級毒品海洛因之次數既屬不一
          ，本院爰採對被告最有利之認定即轉讓五次之認定。
          被告於本院審理中所辯上情，顯與事實不符，不足採
          信。
        3.至被告持有第二級毒品大麻部分，業據被告坦認在卷
          ，並有臺灣檢驗科技股份有限公司九十四年十月二十
          五日濫用藥物檢驗報告、法務部調查局九十五年一月
          十一日調科壹字第○二○○○七六四五號鑑定通知書
          在卷可按及扣案之第二級毒品大麻一小包（驗餘淨重
          為零點零二公克）可佐。
        4.綜上，本案事證明確，被告前開犯行均堪認定，應予
          依法論科。
    (二)1.按被告行為後，刑法部分條文業於九十四年一月七日
          修正，同年二月二日經總統令公布，並自九十五年七
          月一日起施行。修正後刑法第二條第一項規定：「行
          為後法律有變更者，適用行為時之法律。但行為後之
          法律有利於行為人者，適用最有利於行為人之法律。
          」，此條規定與刑法第一條罪刑法定主義契合，係規
          範行為後法律變更所生新舊法律比較適用之準據，是
          刑法第二條本身雖經修正，尚無比較新舊法之問題，
          應一律適用裁判時之現行刑法第二條以決定適用之刑
          罰法律。再本次修正涵蓋之範圍甚廣，故比較新舊法
          時，應就罪刑有關之共犯、未遂犯、想像競合犯、牽
          連犯、連續犯、結合犯，以及累犯加重、自首減輕暨
          其他法定加減原因（如身分加減）與加減例等一切情
          形，綜其全部罪刑之結果而為比較，復有最高法院九
          十五年五月二十三日所為之九十五年度第八次刑事庭
          會議決議第一點法律變更之比較適用原則(四)可資參
          照。
        2.核被告所為，係犯毒品危害防制條例第八條第一項之
          轉讓第一級毒品海洛因罪及同條例第十一條第二項之
          持有第二級毒品大麻罪。其持有第一級毒品海洛因之
          犯行，為轉讓第一級毒品海洛因之犯行所吸收，不另
          論罪。起訴書雖認被告所為係犯毒品危害防制條例第
          四條第一項之販賣第一級毒品海洛因罪云云，然被告
          於轉讓第一級毒品海洛因時既未收取款項，顯難認其
          有營利之意圖或因此轉讓毒品而得利之行為，惟被告
          既有無償轉讓第一級毒品海洛因予他人之犯行，業如
          前述，被告所為應該當於毒品危害防制條例第八條第
          一項轉讓第一級毒品海洛因罪，起訴書犯罪事實欄中
          既已載明被告有提供第一級毒品海洛因予證人之事實
          ，本院亦認定被告有提供第一級毒品海洛因予證人之
          事實，雖有有償、無償之差別，然起訴之犯罪事實仍
          屬同一，本院爰依法變更起訴法條。另依修正後刑法
          第三十三條第五款：「主刑之種類如下：‧‧‧五、
          罰金：新臺幣一千元以上，以百元計算之。」之規定
          ，上開各罪所得科處之罰金刑最低為新臺幣一千元，
          已較被告行為時法律所規定之罰金最低額為高，是就
          罰金刑法定最低刑度部分比較修正前、後之法律，自
          以被告行為時即修正前刑法第三十三條第五款之規定
          較有利於被告。
        3.被告先後多次轉讓第一級毒品海洛因之犯行，如依舊
          法，因時間緊接，方法相同，所為係觸犯構成要件相
          同之罪名，顯係基於概括犯意反覆為之，為連續犯，
          惟被告行為後新法業已刪除連續犯之規定，此刪除雖
          非犯罪構成要件之變更，但顯已影響行為人刑罰之法
          律效果，自屬法律有變更，是上開轉讓第一級毒品海
          洛因之犯行若依新法，即不得論以連續犯，且非屬接
          續犯或集合犯得包括一罪之情形而須分論併罰，經比
          較新舊法之結果，認應適用被告行為時之修正前刑法
          第五十六條之規定對被告較為有利，是被告上開多次
          犯行，均時間緊接，方法相同，所為係觸犯構成要件
          相同之罪名，顯係基於概括犯意反覆為之，為連續犯
          而應依修正前刑法第五十六條連續犯之規定論以一轉
          讓第一級毒品海洛因罪，並依法加重其刑。又公訴人
          雖僅就被告交付第一級毒品海洛因予證人林大偉之犯
          行加以起訴，而未就被告轉讓第一級毒品海洛因予證
          人黃正昌部分加以起訴，然因此部分與前開部分有修
          正前刑法第五十六條連續犯之裁判上一罪關係，顯為
          起訴效力所及，本之審判不可分，本院應一併加以審
          理。又其所犯上開二罪，犯意個別，罪名不同，應予
          分論併罰。
        4.被告行為時，刑法第四十七條係規定：「受有期徒刑
          之執行完畢，或受無期徒刑或有期徒刑一部之執行而
          赦免後，五年以內再犯有期徒刑以上之罪者，為累犯
          ，加重本刑至二分之一。」，而被告行為後刑法第四
          十七條第一項則修正為：「受徒刑之執行完畢，或一
          部之執行而赦免後，五年以內故意再犯有期徒刑以上
          之罪者，為累犯，加重本刑至二分之一。」，查被告
          於八十三年間，因違反肅清煙毒條例案件，經本院以
          八十三年度訴字第七四二號判決判處有期徒刑三年六
          月，嗣經臺灣高等法院以八十三年度上訴字第四五五
          五號判決撤銷改判為有期徒刑三年二月確定；於八十
          四年間，又因違反肅清煙毒條例、麻醉藥品管理條例
          案件，經本院以八十四年度訴字第五五七號判決各判
          處有期徒刑四年、八月，應執行有期徒刑四年四月，
          再經臺灣高等法院以八十四年度上訴字第四七四六號
          判決上訴駁回確定，二案合併執行，於八十七年八月
          七日因縮短刑期假釋出監（縮刑期滿日期為九十一年
          四月八日），嗣被告前開假釋之宣告並經撤銷而須執
          行殘刑有期徒刑三年八月一日。於九十年間，又因違
          反槍砲彈藥刀械管制條例案件，經本院以八十八年度
          訴字第一二六四號判決判處有期徒刑二年，併科罰金
          新臺幣四萬元，嗣經臺灣高等法院以九十年度上訴字
          第一三○九號判決撤銷改判為有期徒刑一年二月，併
          科罰金新臺幣四萬元確定，並併同前開殘刑執行，於
          九十四年三月八日縮刑期滿，九十四年三月九日縮短
          刑期執行完畢出監，有臺灣高等法院被告前案紀錄表
          一份在卷可按，其於有期徒刑執行完畢後五年內再犯
          本案有期徒刑以上之罪，無論依新法或舊法之規定均
          構成累犯，是新舊法處罰之輕重相同，無比較適用之
          問題，應依一般法律適用原則適用裁判時法即修正後
          刑法第四十七條第一項之規定予以論處，並加重其刑
          。
        5.爰審酌被告之前科素行、轉讓第一級毒品海洛因予他
          人之次數、其犯罪動機、目的、手段、持有第二級毒
          品大麻之數量暨其犯罪後之態度等一切情狀，各量處
          如主文所示之刑，以示懲儆。再被告所犯上開二罪，
          犯罪時間均在九十六年四月二十四日以前，然其所犯
          轉讓第一級毒品罪部分有中華民國九十六年罪犯減刑
          條例第三條第一項第七款之情形，復無該條例第六條
          所定例外予以減刑之情形，其所犯該罪依法不得減刑
          ；至其所犯之持有第二級毒品罪，則無同條例第三條
          所定不予減刑或同條例第五條所定不得減刑之情形，
          應依同條例第二條第一項第三款之規定予以減刑，並
          依同條例第十一條之規定及修正前刑法第五十一條第
          五款之規定定其應執行之刑（按修正前刑法第五十一
          條第五款規定：「數罪併罰，分別宣告其罪之刑，依
          左列各款定其應執行者：‧‧‧五、宣告多數有期徒
          刑者，於各刑中之最長期以上，各刑合併之刑期以下
          ，定其刑期。但不得逾『二十年』。」，而修正後刑
          法第五十一條第五款則規定：「數罪併罰，分別宣告
          其罪之刑，依下列各款定其應執行者：‧‧‧五、宣
          告多數有期徒刑者，於各刑中之最長期以上，各刑合
          併之刑期以下，定其刑期。但不得逾『三十年』。」
          ，經比較新舊法之結果，修正後刑法並無較有利於行
          為人之情形，依刑法第二條第一項前段，自應依修正
          前刑法第五十一條第五款之規定，定其應執行之刑）
          。
        6.另扣案之第二級毒品大麻（不含包裝袋，驗餘淨重為
          零點零二公克）一小包，應依毒品危害防制條例第十
          八條第一項前段之規定，不問屬於犯人與否，宣告沒
          收銷燬之。再包裝上開第二級毒品大麻之包裝袋一個
          有防止第二級毒品大麻裸露、逸出及潮濕之功用，並
          便於攜帶，為供被告持有第二級毒品大麻所用之物，
          且為被告所有，業據其供承在卷，爰依刑法第三十八
          條第一項第二款之規定宣告沒收之（按刑法第三十八
          條第一項第二款雖於九十四年一月七日修正，同年二
          月二日經總統令公布，並自九十五年七月一日起施行
          ，然僅屬文字修正，非屬法律變更，且毒品危害防制
          條例復無修正，是自無新舊法比較之問題，應逕行適
          用裁判時法即現行刑法第三十八條第一項第二款）。
          另扣案之第一級毒品海洛因三包（淨重十三點九七公
          克）、第二級毒品甲基安非他命（毛重一點九公克，
          因鑑驗使用零點零一九公克）、殘渣袋三個、分裝吸
          管一支、已拆封之注射針筒一支、未拆封之注射針筒
          六支、吸食器一個、葡萄糖一包、分裝袋十八只、分
          裝匙一支等物，因被告連續施用第一級毒品海洛因、
          第二級毒品甲基安非他命犯行業經執行觀察勒戒、強
          制戒治完畢，並經臺灣臺北地方法院檢察署檢察官於
          九十六年一月十二日以九十五年度戒毒偵字第一六七
          號為不起訴處分確定，而被告持有該等第一級毒品海
          洛因、第二級毒品甲基安非他命之犯行，應分別為施
          用第一級毒品海洛因、第二級毒品甲基安非他命之犯
          行所吸收，而此部分扣案物品復與本案諭知之主刑並
          無關連，是此部分扣案物品依從刑應附屬於主刑之原
          則，自無從於本案中宣告沒收，本院爰不宣告沒收。
          另扣案之電子磅秤一台、寡糖一包及行動電話四支等
          物，除其中一支行動電話被告否認為其所有之物（號
          碼為0000000000號之行動電話）外，其餘
          之物被告則均坦認為其所有，業據被告供認在卷，然
          既與被告所犯本案犯行無關，依法顯無從宣告沒收，
          附此敘明。
  二、無罪部分：
    (一)公訴意旨略以：被告明知海洛因為毒品危害防制條例列
        管之第一級毒品，不得持有、販賣，竟為牟取暴利，以
        0000000000號、0000000000號、
        00000000號之行動電話及室內電話為犯罪聯絡
        工具，先自九十四年七月間某日起，在臺北縣中和市等
        處，向真實姓名年籍不詳，綽號「阿捐」之成年男子等
        人，以每半兩（合約十八點七五）十萬元之價格，購得
        第一級毒品海洛因後，再於同年八月間某日起，至同年
        九月八日止，連續以每零點二公克一千五百元不等之價
        格，在其位於臺北市○○區○○路二段二六一巷十二弄
        四十三號等處，出售第一級毒品海洛因予真實姓名年籍
        不詳之「陳金勇」、「陳國輝之女友」、「阿欽」、「
        阿凱」、「國輝」、「狼犬」、「明宏」等人，因認被
        告此部分涉犯毒品危害防制條例第四條第一項之販賣第
        一級毒品海洛因罪嫌云云。
    (二)按犯罪事實應依證據認定之，無證據不得認定犯罪事實
        ；又不能證明被告犯罪或其行為不罰者應諭知無罪之判
        決，刑事訴訟法第一百五十四條第二項、第三百零一條
        第一項分別定有明文。次按事實之認定，應憑證據，如
        未能發現相當證據，或證據不足以證明，自不能以推測
        或擬制之方法，以為裁判基礎（最高法院四十年臺上字
        第八六號判例參照）。又認定犯罪事實所憑之證據，雖
        不以直接證據為限，間接證據亦包括在內，然而無論直
        接或間接證據，其為訴訟上之證明，須於通常一般之人
        均不致有所懷疑，而得確信其為真實之程度者，始得據
        為有罪之認定，倘其證明尚未達到此一程度，而有合理
        性懷疑之存在時，即無從為有罪之認定，此亦有最高法
        院七十六年臺上字第四九八六號判例可資參照。再刑事
        被告依法並無自證無罪之義務，關於犯罪構成要件之證
        明，就具體之案件，依據刑事訴訟法第一百六十一條第
        一項規定，應由檢察官負舉證責任，所指明之證明方法
        ，並須達於足可積極證明被告確係犯罪之嚴格證明程度
        。倘積極證據不足證明被告有罪，則被告所為辯解或所
        提反證是否充分，均非本院所須審認之重點，是如公訴
        人所指之證明方法，認為被告犯罪嫌疑不足者，法院自
        應諭知被告無罪之判決。
    (三)本案公訴人認被告涉犯此部分犯行，無非以通訊監察暨
        相關譯文一份、法務部調查局鑑定通知書、扣案第一級
        毒品海洛因三包、電子磅秤、葡萄糖、寡糖、分裝袋、
        分裝匙、行動電話四支等為主要依據。訊據被告對於0
        000000000號、0000000000號、0
        0000000等電話為其所使用之事實坦承不諱，然
        堅決否認有何販賣第一級毒品海洛因之犯行，辯稱：並
        未販賣第一級毒品海洛因等語。
    (四)經查：
        1.證人陳國輝於本院審理中業已證稱：伊有施用第一級
          毒品海洛因之習慣，但沒跟被告買過，伊先前女友亦
          有施用第一級毒品海洛因，但其亦不知其女友之海洛
          因係向何人購買等語（見本院九十六年九月十三日審
          判筆錄）在卷。
        2.至通訊監察暨相關譯文一份，依據監察譯文內容，本
          院無法確知被告確有販賣第一級毒品海洛因之事實，
          且亦從認定被告係於何時、何地、以何價格、數量販
          賣第一級毒品海洛因予何人及是否確實已交付第一級
          毒品海洛因予他人之事實，是尚難認定被告有販賣第
          一級毒品海洛因之犯行。又扣案之第一級毒品海洛因
          三包及法務部調查局九十四年十二月二十九日調科壹
          字第○二○○○七六四四號鑑定通知書，亦僅足以認
          定扣案之該三包物品確為第一級毒品海洛因，然被告
          自身既有施用第一級毒品海洛因之犯行，則自難因被
          告持有該第一級毒品海洛因，即認被告有販賣第一級
          毒品海洛因之犯行。另扣案電子磅秤、葡萄糖、寡糖
          、分裝袋、分裝匙、行動電話四支等物，亦無從執認
          被告有販賣第一級毒品海洛因之認定。另觀之證人郭
          進興之證述，亦不足以認定被告確有販賣第一級毒品
          海洛因予「陳金勇」、「陳國輝之女友」、「阿欽」
          、「阿凱」、「國輝」、「狼犬」、「明宏」等人之
          事實，顯不足執為不利於被告之認定。
    (五)綜上所述，被告所辯未販賣第一級毒品海洛因等語，尚
        堪採信，本院自難僅憑上開公訴人所提出之證據，遽論
        被告確有為本案之販賣第一級毒品海洛因予「陳金勇」
        、「陳國輝之女友」、「阿欽」、「阿凱」、「國輝」
        、「狼犬」、「明宏」等人之犯行。此外，本院復查無
        其他積極證據足資證明被告有何公訴人所指訴之販賣第
        一級毒品海洛因犯行，不能證明被告犯罪，且因此部分
        與前開論罪科刑部分並無何實質上一罪或裁判上一罪之
        關係（本院按：公訴人起訴之前開販賣第一級毒品海洛
        因予林大偉部分業經變更起訴法條為轉讓第一級毒品海
        洛因罪，是此無罪部分與前開論罪科刑之罪名不同，顯
        無從構成修正前刑法第五十六條連續犯之裁判上一罪關
        係），依法自應諭知被告此部分無罪之判決。
據上論斷，應依刑事訴訟法第三百條、第二百九十九條第一項前
段、第三百零一條第一項，毒品危害防制條例第八條第一項、第
十一條第二項、第十八條第一項前段，刑法第十一條前段、第二
條第一項前段、第四十七條第一項、第三十八條第一項第二款、
修正前刑法第五十六條、第五十一條第五款，中華民國九十六年
罪犯減刑條例第二條第一項第三款、第七條、第十一條，判決如
主文。
本案經檢察官汪南均到庭執行職務
中    華    民    國    96    年    12    月    13    日
                  刑事第九庭  審判長法  官  蘇素娥
                                    法  官  林怡秀
                                    法  官  黃紹紘
以上正本證明與原本無異。
如不服本判決，應於判決送達後十日內向本院提出上訴狀（應抄
附繕本）。告訴人或被害人如對於本判決不服者，應具備理由請
求檢察官上訴，其上訴期間之計算係以檢察官收受判決正本之日
期為準。
                                  書記官  陳靜君
中    華    民    國    96    年    12    月    14    日
附表：
  ┌───────────────┬─────────┐
  │起訴要旨                      │ 起訴法條         │
  ├───────────────┼─────────┤
  │被告明知海洛因為毒品危害防制條│毒品危害防制條例第│
  │例列管之第一級毒品，不得持有、│四條第一項之販賣第│
  │販賣，竟為牟取暴利，以○九一六│一級毒品海洛因罪  │
  │七三五三四六號、0000000│                  │
  │○七一號、00000000號之│                  │
  │行動電話及室內電話為犯罪聯絡工│                  │
  │具，先自九十四年七月間某日起，│                  │
  │在臺北縣中和市等處，向真實姓名│                  │
  │年籍不詳，綽號「阿捐」之成年男│                  │
  │子等人，以每半兩（合約十八點七│                  │
  │五）十萬元之價格，購得第一級毒│                  │
  │品海洛因後，再於同年八月間某日│                  │
  │起，至同年九月八日止，連續以每│                  │
  │零點二公克一千五百元不等之價格│                  │
  │，在其位於臺北市○○區○○路二│                  │
  │段二六一巷十二弄四十三號等處，│                  │
  │出售第一級毒品海洛因予真實姓名│                  │
  │年籍不詳之「陳金勇」、「陳國輝│                  │
  │之女友」、「阿欽」、「阿凱」、│                  │
  │「國輝」、「狼犬」、「明宏」等│                  │
  │人。                          │                  │
  └───────────────┴─────────┘
附錄本案論罪科刑所犯法條全文
毒品危害防制條例第八條
轉讓第一級毒品者，處一年以上七年以下有期徒刑，得併科新臺
幣一百萬元以下罰金。
轉讓第二級毒品者，處六月以上五年以下有期徒刑，得併科新臺
幣七十萬元以下罰金。
轉讓第三級毒品者，處三年以下有期徒刑，得併科新臺幣三十萬
元以下罰金。
轉讓第四級毒品者，處一年以下有期徒刑，得併科新臺幣十萬元
以下罰金。
前四項之未遂犯罰之。
轉讓毒品達一定數量者，加重其刑至二分之一，其標準由行政院
定之。
毒品危害防制條例第十一條
持有第一級毒品者，處三年以下有期徒刑、拘役或新臺幣五萬元
以下罰金。
持有第二級毒品者，處二年以下有期徒刑、拘役或新臺幣三萬元
以下罰金。
持有專供製造或施用第一、二級毒品之器具者，處一年以下有期
徒刑、拘役或新臺幣一萬元以下罰金。
持有毒品達一定數量者，加重其刑至二分之一，其標準由行政院
定之。


司法院資訊處製作；財團法人民間司法改革基金會備份。
